臺中高等行政法院判決
　　　　　　　　　　　　　　　　九十四年度訴字第三四○號
　　　　　　　　　　　　　　　.
原　　　告　昱慶五金企業有限公司
代　表　人　甲○○
訴訟代理人　洪孟欽會計師
被　　　告　財政部臺灣省中區國稅局
代　表　人　乙○○
訴訟代理人　丙○○
上列當事人間因營業稅事件，原告不服財政部中華民國九十四年
四月廿六日台財訴字第○九三○○六○四四六○號訴願決定，提
起行政訴訟。本院判決如下︰
　　主  文
原告之訴駁回。
訴訟費用由原告負擔。
　　事  實
甲、事實概要：緣原告於民國八十二年至八十四年五月間，無進
    貨事實而取具虛設行號聖舫企業股份有限公司（下稱聖舫公
    司）所開立之ＴＡ（兩造均誤載為ＡＴ）00000000
    號等廿一張統一發票，銷售額合計新台幣（下同）四、一五
    五、二八九元，營業稅額二○七、七六六元，於申報當期銷
    售額、應納或溢付營業稅額時，作為進項憑證申報扣抵銷項
    稅額，虛報進項稅額二○七、七六六元。案經高雄縣政府稅
    捐稽徵處查獲，移由臺中縣稅捐稽徵處審理結果，核定應補
    徵營業稅額二○七、七六六元，並依行為時營業稅法（該法
    於九十年七月九日名稱修正為加值型及非加值型營業稅法，
    下稱營業稅法）第五十一條第五款規定，按所漏稅額處八倍
    之罰鍰計一、六六二、一○○元（計至百元止）。原告不服
    ，申請復查未獲變更，提起訴願，經財政部九十二年四月一
    日台財訴字第○九一○○五八九九七號訴願決定將原處分（
    復查決定）撤銷，由臺中縣稅捐稽徵處另為處分。嗣被告於
    九十二年一月一日承受該處業務，乃重核復查改依修正稅務
    違章案件裁罰金額或倍數參考表規定，按所漏稅額處以七倍
    之罰鍰一、四五四、三○○元，其餘部分則維持原核定。原
    告不服，提起訴願亦遭駁回，遂就罰鍰部分提起本件行政訴
    訟。
乙、兩造聲明：
一、原告聲明求為判決：原處分（復查決定）及訴願決定關於罰
    鍰部分均撤銷。
二、被告聲明求為判決：原告之訴駁回。
丙、兩造之陳述：
壹、原告起訴意旨略以：
一、按原告於八十二年至八十四年間陸續向典敬五金有限公司（
    下稱典敬公司）購買鋅製小五金半成品，並開立原告彰化商
    業銀行大甲分行支票存款二九一二帳號之支票共計十三張，
    金額合計四、八○七、四二六元，用以支付貨款及營業稅。
    典敬公司並交付原告其所開立之ＵＵ00000000號等
    二張發票，及系爭聖舫公司所開立之ＴＡ00000000
    號等廿一張統一發票，作為原告之進貨憑證。原告收受上開
    進貨發票後，乃於各當期申報營業稅時作為進項憑證以扣抵
    銷項稅額。
二、次按取具虛設行號發票之營業人，倘能證明確有支付進項稅
    額予實際銷貨之營業人，並經稽徵機關查明開立發票之虛設
    行號已依規定按期申報進、銷項資料，並按其申報之應納稅
    額繳納者，僅得依行為時營業稅法第十九條第一項第一款規
    定，就其取得不得扣抵憑證而扣抵銷項稅額之部分追補稅款
    ，不再處以漏稅罰，財政部八十三年七月九日台財稅第00
    0000000號及八十四年三月廿四日台財稅第八四一六
    一四○三八號函已有明釋。該等函示內容既係闡明法規原意
    ，且與我國加值型營業稅之特性及司法院大法官釋字第三三
    七號意旨相符，則依司法院大法官釋字第二八七號應回溯自
    法規生效之日予以援用之意旨，該等函示自得適用於本案件
    。本件原告確有向典敬公司進貨，且原告因此所開立之支票
    亦已經典敬公司兌現，而原告除提出資金流程等資料外，亦
    已提出原告與典敬公司負責人陳炎成、會計陳完女之電話錄
    音內容以為證明，是原告確實已支付進項稅額予實際銷貨人
    等情應無庸置疑。況聖舫公司於八十二年至八十四年間均有
    依規定按期申報進、銷項資料，並按其申報之應納稅額繳納
    營業稅，揆諸上開函示意旨，自不得再處以原告漏稅罰。
三、又按原告係囿於典敬公司之要求，方未於第一次復查及訴願
    程序舉發典敬公司銷貨予原告而未依營業稅法開立發票進而
    交付聖舫公司發票等情。嗣因典敬公司未依約處理應補徵之
    營業稅及罰鍰，原告乃於第二次復查時提出與實際交易對象
    典敬公司間之交易往來、支付貨款及營業稅等資金往來證明
    。惟被告竟未本於職權向典敬公司查明是否屬實，對原告有
    利之事項又未予審酌，僅以日記帳本中未記載支付典敬公司
    之記錄，及支票金額與聖舫公司所開立發票之金額未能一致
    為由，而否認原告有向典敬公司進貨及支付價款與營業稅之
    事實，顯已違反行政程序法第三十六條之規定。
貳、被告答辯意旨略以：
一、按原告於本件訴訟雖提示以典敬公司為受款人之彰化商業銀
    行大甲分行支票影本、付款明細表及與典敬公司負責人陳炎
    成、會計陳完女之電話錄音，主張典敬公司為實際交易對象
    並有進貨事實等語，惟此與原告九十一年九月廿六日第一次
    訴願時提示以臺中區中小企業銀行活期存款存摺、彰化銀行
    大甲分行綜合存款存摺影本及銷貨收入明細表資料，主張其
    貨款大部分係銷貨收入所得現金支付貨款，且部分由原告之
    負責人銀行帳戶內提領存款支付等語，前後顯然不一。又據
    原告八十九年八月廿五日所提示之八十二年至八十四年日記
    帳影本等帳簿資料查核，均無以銀行存款及支票支付貨款之
    紀錄，且其所提出各筆支票款與各筆貨款金額均不相同，並
    無法證明各支票款確係支付系爭二十一筆貨款。況被告復於
    九十三年三月十日以中區國稅法一字第○九三○○一一五四
    一號函請原告提示八十二年至八十四年度進、銷、存帳證等
    相關資料供核，惟其迄未提示，是依改制前行政法院三十六
    年判字第十六號判例之意旨，原告所提之證據既不足以為其
    主張事實之證明，則原告主張有進貨事實部分，核不足採。
    又原告既未盡協力義務，其反稱被告違反行政程序法第三十
    六條規定，亦顯有誤解。
二、次按我國現行加值型營業稅係就各個銷售階段之加值額分別
    予以課稅之多階段銷售稅，各銷售階段之營業人皆為營業稅
    之納稅義務人，尚不得僅以最後銷售階段之營業人已報繳營
    業稅，即認定其他銷售階段之營業人當無逃漏營業稅，此有
    改制前行政法院八十七年七月份第一次庭長評事聯席會議決
    議在案。是原告所訴稱聖舫公司已依規定按期申報進、銷項
    資料，並按其申報之應納稅額繳納營業稅，應不再處以漏稅
    罰等語，並無足採。再者，原告係以無進貨事實取具聖舫公
    司無交易事實開立不實之統一發票，是亦無原告所訴稱司法
    院大法官會議釋字第三三七號解釋、財政部八十三年七月九
    日台財稅第000000000號及八十四年三月廿四日台
    財稅第八四一六一四○三八號函關於「有進貨事實」免處漏
    稅罰規定之適用。本件原告虛報進項稅額、逃漏營業稅，違
    反營業稅法第十五條及第三十三條規定等情，事證明確已如
    前述，並有臺灣高雄地方法院檢察署檢察官起訴書可稽，則
    被告依同法第五十一條第五款及修正稅務違章案件裁罰金額
    或倍數參考表之規定，按所漏稅額處以七倍之罰鍰，即將原
    處罰鍰一、六六二、一○○元予以追減二○七、八○○元，
    變更核定為一、四五四、三○○元，並無違誤。
    理  由
一、按「營業人當期銷項稅額，扣減進項稅額後之餘額，為當期
    應納或溢付營業稅額。」、「營業人以進項稅額扣抵銷項稅
    額者，應具有載明其名稱、地址及統一編號之左列憑證：一
    購買貨物或勞務時，所取得載有營業稅額之統一發票。」、
    「納稅義務人，有左列情形之一者，除追繳稅款外，按所漏
    稅額處一倍至十倍罰鍰，並得停止其營業：．．．五虛報進
    項稅額者。」分別為行為時營業稅法第十五條第一項、第三
    十三條第一款及第五十一條第五款所明定。又「．．．(一)取
    得虛設行號發票申報扣抵之案件：1.無進貨事實者：以虛設
    行號發票申報扣抵，係屬虛報進項稅額，並逃漏稅款．．．
    應依營業稅法第五十一條第五款規定補稅並處罰。」為財政
    部八十三年七月九日台財稅第000000000號函釋在
    案。
二、本件原告於八十二年至八十四年五月間，無進貨事實而取具
    虛設行號聖舫公司所開立之ＴＡ00000000號等廿一
    張統一發票，銷售額合計四、一五五、二八九元，營業稅額
    二○七、七六六元，於申報當期銷售額、應納或溢付營業稅
    額時，作為進項憑證申報扣抵銷項稅額，虛報進項稅額二○
    七、七六六元。經臺中縣稅捐稽徵處核定應補徵營業稅額二
    ○七、七六六元，並依行為時營業稅法第五十一條第五款規
    定，按所漏稅額處八倍之罰鍰計一、六六二、一○○元。原
    告不服，申請復查未獲變更，提起訴願，經財政部訴願決定
    將原處分（復查決定）撤銷，由臺中縣稅捐稽徵處另為處分
    。嗣被告於九十二年一月一日承受該處業務，乃重核復查改
    依修正稅務違章案件裁罰金額或倍數參考表規定，按所漏稅
    額處以七倍之罰鍰一、四五四、三○○元，其餘部分則維持
    原核定。原告不服，就罰鍰部分，循序提起本件行政訴訟。
三、原告訴稱：原告於八十二年至八十四年間陸續向典敬公司購
    買鋅製小五金半成品，並開立原告彰化商業銀行大甲分行支
    票存款二九一二帳號之支票共計十三張，金額合計四、八○
    七、四二六元，用以支付貨款及營業稅。典敬公司並交付原
    告其所開立之ＵＵ00000000號等二張發票，及系爭
    聖舫公司所開立之ＴＡ00000000號等廿一張統一發
    票，作為原告之進貨憑證。原告收受上開進貨發票後，乃於
    各當期申報營業稅時作為進項憑證以扣抵銷項稅額。本件原
    告確有向典敬公司進貨，且原告因此所開立之支票亦已經典
    敬公司兌現，是原告確實已支付進項稅額予實際銷貨人，又
    聖舫公司於八十二年至八十四年間均有依規定按期申報進、
    銷項資料，並按其申報之應納稅額繳納營業稅，依財政部八
    十三年七月九日台財稅第000000000號及八十四年
    三月廿四日台財稅第八四一六一四○三八號函釋意旨、營業
    稅之特性及司法院大法官釋字第三三七號、第二八七號解釋
    意旨，自不得再處以原告漏稅罰等語。
四、經查，原告八十二年至八十四年間，因無進貨事實，而取具
    系爭聖舫公司開立之ＴＡ00000000號等廿一張統一
    發票，銷售額合計四、一五五、二八九元，營業稅額二○七
    、七六六元，於申報當期銷售額、應納或溢付營業稅額時，
    作為進項憑證申報扣抵銷項稅額（原處分卷三八八至三九二
    頁之統一發票查核清單），又聖舫公司經高雄縣政府稅捐稽
    徵處認定為虛設行號，並無銷售事實之公司，亦有該處八十
    九年五月二十五日八九高縣稅工字第○五二三○二號函在卷
    （同卷三二七頁）可佐。另原告於事實欄所示向台中縣稅捐
    稽徵處申請復查及第一次提起訴願時，均主張其於八十二年
    年至八十四年向聖舫公司購買鋅合金錠，並提出每筆交易之
    訂貨合約書、送貨單、付款簽收單等（同卷一五八至二五九
    頁），又各筆交易金額均未達一百萬元，以現金支付貨款，
    有進貨事實無逃漏稅等情，於本件則改稱其於該期間係向典
    敬公司購買鋅製小五金半成品，並開立支票十三張用以支付
    貨款及營業稅，並由典敬公司交付其所開立之二張發票及聖
    舫公司之系爭廿一張統一發票，作為進貨憑證，此前後主張
    已屬不一。再者，依卷附原告八十二年至八十四年日記帳（
    同卷一○六至一二八頁），均無以銀行存款及支票支付貨款
    之紀錄，另依原告提出之收受發票及開立支票付款明細表，
    原告所開立之十三張支票金額及二十一紙發票之銷售額，均
    不相同，如八十二年九月廿九日及同年十一月三日銷售額各
    為一四五、六七六元及一四七、○七○元（未稅），含稅合
    計三○七、三八四元，而同年十一月所付票款為二七七、○
    四五元；另同年十二月一日及同月十日銷售額各為一四一、
    七八五元及一六○、九五六元（未稅），含稅計三一七、八
    七八元，八十三年一月三十一日付票款二九○、六八○元，
    其他各次銷售額與票款亦同此不符情形。原告雖稱因其與典
    敬公司有多次交易，金額不符部分作為下次交易扣抵之用，
    惟該明細表所示系爭廿一紙聖舫公司發票銷售額計四、一五
    五、二八九元，稅額二○七、七六六元，合計四、三六三、
    ○五五元，二紙典敬公司發票銷售額四○四、○五○元，稅
    額二○、二○三元，計四二四、二五三元，以上二十三紙發
    票含稅額總計四、七八七、三○八元，與原告所稱其共付十
    三紙支票之總票款四、八○七、四二六元，二者亦不相同。
    又被告於九十三年三月十日以中區國稅法一字第○九三○○
    一一五四一號函請原告提示其八十二年至八十四年度進、銷
    、存帳證等相關資料供核，而原告無法提出該資料或其向典
    敬公司購買鋅製小五金半成品之進貨單，縱使原告所開立之
    上開十三紙支票之票款均支付典敬公司屬實，亦難證明其所
    支付票款係向典敬公司購買本件系爭貨物之用。
五、至原告所提出其代表人甲○○夫妻與典敬公司負責人陳炎成
    夫妻及會計陳完女之電話錄音，雖有談及甲○○之妻要求典
    敬公司負責本件罰鍰等語，按原告與典敬公司有無實際交易
    ，以有具體事證，並能證明彼此間有進貨事實為依據，因原
    告均未能提出此部分事證，有如上述，是該電話錄音尚不得
    為本件原告有利論據。次按「我國現行加值型營業稅係就各
　　個銷售階段之加值額分別予以課稅之多階段銷售稅，各銷售
　　階段之營業人皆為營業稅之納稅義務人，故該非交易對象之
　　人是否已按其開立發票之金額報繳營業稅額，並不影響營業
　　人補繳營業稅之義務。」改制前行政法院八十七年七月分第
一　　次庭長評事聯席會議決議意旨參照。而本件原告既無進貨
之　　事實，縱開立不實統一發票之聖舫公司已報繳營業稅，因
原　　告有虛報進項稅額之事實，即有逃漏營業稅。是原告主張
聖　　舫公司於八十二年至八十四年間均有依規定按期申報進、
銷
    項資料，並按其申報之應納稅額繳納營業稅，依財政部八十
    三年七月九日台財稅第000000000號及八十四年三
    月廿四日台財稅第八四一六一四○三八號函釋意旨，原告得
    以免罰，自無可採。此亦不違反原告所指稱之大法官釋字第
    三三七號及第二八七號解釋意旨。
六、綜上所陳，被告以原告於八十二年至八十四年五月間，無進
    貨事實而取具虛設行號聖舫公司所開立系爭廿一張統一發票
    ，銷售額合計四、一五五、二八九元，營業稅額二○七、七
    六六元，作為進項憑證申報扣抵銷項稅額，虛報進項稅額二
    ○七、七六六元，依行為時營業稅法第五十一條第五款規定
    ，按所漏稅額處以七倍之罰鍰一、四五四、三○○元，依上
    開規定及說明，原處分（復查決定）並無違誤，訴願決定予
    以維持，亦無不合，原告請求撤銷原處分及訴願決定關於罰
    鍰部分，為無理由，應予駁回．
據上論結，本件原告之訴為無理由，依行政訴訟法第一百九十五
條第一項後段、第九十八條第三項前段，判決如主文。
中　　華　　民　　國　　94　　年　 　9　　月　　14　　日
                第三庭審判長法  官　沈　應　南
                            法  官　林　秋　華
                            法  官　許　武　峰
以上正本證明與原本無異。
如不服本判決，應於判決送達後20日內向本院提出上訴書狀，其
未表明上訴理由者，應於提起上訴後20日內向本院提出上訴理由
書（須依對造人數附具繕本）；如於本判決宣示或公告後送達前
提起上訴者，應於判決送達後20日內補提上訴理由書（須附繕本
）。未表明上訴理由者，逕以裁定駁回。
提起上訴應預繳送達用雙掛號郵票390元（34元及5元郵票各10份
)。
中　　華　　民　　國　　94　　年　   9  　 月    22  　日
　　　　　　　　　　　      書記官　陳  鼎  鈞
